【裁判字號】    95,易,882
【裁判日期】    950622
【裁判案由】    詐欺
【裁判全文】
臺灣臺中地方法院刑事判決               95年度易字第882號
公  訴  人  臺灣臺中地方法院檢察署檢察官
被      告  乙○○
上列被告因詐欺案件，經檢察官提起公訴（95年度偵字第4933號）
，本院判決如下：
    主    文
乙○○幫助共同意圖為自己不法之所有，以詐術使人將本人之物
交付，處有期徒刑肆月，如易科罰金，以參佰元折算壹日。
    事    實
一、乙○○可預見金融機構帳戶存摺、提款卡、密碼等帳戶資料
    如交付他人，該蒐集帳戶之他人，將藉所蒐集之該帳戶存摺
    及提款卡以遂行其詐欺取財之財產上犯罪之目的，竟仍不顧
    他人可能遭受財產上損害之危險，而基於幫助不詳姓名年籍
    自稱蔡先生及另一不詳姓名、年籍之成年男子暨不詳姓名、
    年籍之成年女子及其所屬詐欺集團成員犯詐欺取財罪之不確
    定故意，於民國九十四年十二月一日，在臺中市○區○○路
    與光復路立體停車場旁，將其於同日在臺中市○○路五號合
    作金庫銀行中興分行所申辦之帳號0000000000000號號帳戶
    之存摺、印章、提款卡及密碼，交予不詳姓名年籍自稱蔡先
    生之成年男子。該帳戶嗣即由該不詳姓名、年籍自稱蔡先生
    及另一不詳姓名、年籍之成年男子暨不詳姓名、年籍之成年
    女子及其所屬詐欺集團成員共同基於意圖為自己不法之所有
    ，於九十五年一月五日撥打電話與丙○○，並於電話中直呼
    其名並佯稱周轉不靈需款孔急，致丙○○誤認對方係其孟姓
    鄰居向其借款，不疑有詐陷於錯誤，乃依對方指示於同日上
    午十一時三十分許在新竹市○○路○段五八二號第七商業銀
    行香山分行匯款新臺幣（下同）十萬元至上開乙○○之合作
    金庫銀行中興分行帳戶。嗣丙○○向其鄰居求證，得知其鄰
    居並未以向其借款，始知受騙。
二、案經臺中市警察局第一分局報告臺灣臺中地方法院檢察署檢
    察官偵查起訴。
    理  由
一、訊據被告乙○○固承認交付帳戶存摺、提款卡、密碼及印章
    予他人之事實，惟矢口否認有何幫助詐欺之犯行。辯稱：其
    欲從事水果生意，但缺乏資金，因此透過點將錄廣告得知有
    幫忙辦理貸款，經電話連絡後，對方自稱姓蔡，表示要取得
    其帳戶存摺，幫其存款三個月表示有薪資收入以便貸款，其
    依照指示到合作金庫銀行中興分行開戶，開戶當天就把存摺
    、印章、提款卡及密碼交付對方，其原本是有懷疑如果對方
    辦妥貸款後不給錢怎麼辦，但對方說得很好聽，且對方有二
    男一女，其中一人自稱蔡先生，而對方也要求其再開戶，說
    帳戶越多越容易辦成，其共開了三個銀行帳戶給對方，後來
    其向朋友請教，朋友表示其遭詐騙，要把帳戶全部擋掉，就
    是打電話到銀行「擋簿子」，銀行要其前往填資料，帳戶就
    停用，其是為了辦理貸款交付帳戶資料，並不是交給詐欺集
    團云云。惟查：證人即被害人丙○○於九十五年一月五日接
    獲電話，對方於電話中直呼其名並佯稱周轉不靈需款孔急，
    致其誤認對方係其孟姓鄰居向其借款，依對方指示於同日上
    午十一時三十分許在新竹市○○路○段五八二號第七商業銀
    行香山分行匯款十萬元至上開乙○○之合作金庫銀行中興分
    行帳戶之事實，業據證人丙○○於警詢時指述綦詳，復有前
    開大甲郵局帳戶存簿儲金帳戶之客戶基本資料、查匯款回條
    、合作金庫銀行中興分行九十五年一月十九日合金中興字第
    ０九五００００二九六號函附之開戶資料、分戶交易明細表
    在卷可佐。被告雖以辦理貸款而交付存摺、印章、提款卡、
    密碼等物品，並不知帳戶用以詐騙置辯，惟按刑法上之故意
    ，分直接故意（確定故意）與間接故意（不確定故意），「
    行為人對於構成犯罪之事實，明知並有意使其發生者」為直
    接故意，「行為人對於構成犯罪之事實，預見其發生而其發
    生並不違背其本意者」為間接故意。查有關存摺、印章、提
    款卡、密碼亦係存提款項所必要之物，屬個人交易理財重要
    之物品，且利用人頭帳戶轉帳詐欺取財之案件，近年來報章
    新聞多所披露，復經政府多方宣導，一般民眾對此種利用人
    頭帳戶之犯案手法，自應知悉而有所預見。況被告辯稱係因
    廣告而向該自稱蔡先生之人接洽代辦貸款，顯見與此人並不
    熟識，亦不知其真實姓名，衡諸一般金融郵政機構之存摺，
    係供開戶之人為存、提、匯款或接受匯款等往來行為之用，
    任何成年人皆可自行前往開戶取得，且存摺及提款卡係僅供
    自己使用，攸關個人債信甚為重要，被告竟率而交與他人，
    且被告自承並未向銀行詢問如何貸款云云，倘被告確係為生
    意所需意欲貸款，理當循正當管道向金融機構申辦，其捨此
    不由，僅憑廣告即與不詳之人接洽代辦，且自承申辦陸續交
    付與該蔡先生之三份帳戶資料，均顯與常情有違。被告供承
    前係從事資源回收，已有工作經驗，且年逾五十，並非年輕
    識淺，應有一定之社會閱歷，其應能知悉預見提供存摺、提
    款卡、密碼等物後使用之方式必與詐騙相關，顯見被告對其
    將前開存摺、印章、提款卡及密碼等物提供自稱蔡先生等人
    之人使用，該自稱蔡先生等人將用以作為詐欺取財之不法目
    的使用，顯然預見其發生，且被告將前開銀行存摺、印章、
    提款卡及密碼交付他人後即任其使用之情形，顯對他人利用
    上開帳戶作為詐欺取財使用結果之發生，亦不違背其本意。
    而本件並無積極證據證明被告係與該蔡先生等人之人共同基
    於意圖為自己不法所有之犯意聯絡，亦無積極證據證明被告
    有參與前開詐欺取財罪構成要件之行為。被告既僅係以幫助
    之意思，參與詐欺取財罪構成要件以外之行為，自僅成立詐
    欺取財罪之幫助犯，並非共同正犯。綜上，本案事證明確，
    被告犯行洵堪認定，應予依法論科。
二、查本案真實姓名、年籍不詳自稱「蔡先生」及不詳姓名、年
    籍之成年男子及成年女子等人，共同基於意圖為自己不法之
    所有，以上開方式使被害人丙○○陷於錯誤，因而交付本人
    之財物，不詳姓名、年籍自稱「蔡先生」及不詳姓名、年籍
    之成年男子及成年女子等人所為，係犯刑法第三百三十九條
    第一項之詐欺取財罪。被告提供其銀行帳戶存摺、印章、提
    款卡、密碼提供給該不詳姓名自稱蔡先生等人詐騙財物之用
    ，應具有幫助他人詐欺取財之犯意，其所為提供存摺、印章
    、提款卡、密碼予不詳姓名、年籍自稱蔡先生等人之正犯為
    詐欺取財犯行，而被告之行為則屬刑法詐欺取財罪構成要件
    以外之行為，其以幫助他人犯罪之意思而參與犯罪構成要件
    以外之行為，係犯刑法第三十條第一項前段、第三百三十九
    條第一項之幫助詐欺取財罪，並應依刑法第三十條第二項之
    規定，按正犯之刑減輕之。爰審酌被告提供帳戶予詐欺犯罪
    之歹徒使用，使被害人遭受損失，幫助歹徒遂行詐財目的，
    同時使詐騙者得以隱匿其真實身份，減少遭查獲之風險，助
    長社會犯罪風氣，其行為殊屬不該，然衡諸被告本身亦未實
    際參與本件詐欺取財犯行之實施，對於破壞金融交易秩序及
    社會治安之責難性遠較不法詐取他人財物之人為低，然其犯
    後否認犯行，未能坦白認過等一切情狀，量處如主文所示之
    刑，並諭知易科罰金之折算標準。
據上論斷，應依刑事訴訟法第二百九十九條第一項前段，刑法第
三十條第一項前段、第二項、第三百三十九條第一項、第四十一
條第一項前段，罰金罰鍰提高標準條例第一條前段、第二條，判
決如主文。
本案經檢察官甲○○到庭執行職務。
中    華    民    國    95    年    6     月    22    日
                  刑事第十四庭  審判長法  官  楊真明
                                      法  官  黃渙文
                                      法  官  陳  葳
上正本證明與原本無異。
如不服本判決，應於收受本判決後十日內向本院提出上訴書狀，
其未敘述上訴理由者，並得於提起上訴後十日內向本院補提理由
書狀（均須按他造當事人之人數附繕本）「切勿逕送上級法院」
。
                                      書記官  張雅如
中    華    民    國    95    年    6    月    23    日
附錄法條：
刑法第三百三十九條
意圖為自己或第三人不法之所有，以詐術使人將本人或第三人之
物交付者，處五年以下有期徒刑、拘役或科或併科一千元以下罰
金。
以前項方法得財產上不法之利益或使第三人得之者，亦同。
前二項之未遂犯罰之。
刑法第三十條幫助他人犯罪者，為從犯。雖他人不知幫助之情者
，亦同。從犯之處罰，得按正犯之刑減輕之。


司法院資訊處製作；財團法人民間司法改革基金會備份。
